臺灣基隆地方法院刑事判決　　　　　　　　　　　　　　九十一年度自字第六０號
　　自　訴　人　丙○○
　　被　　　告　甲○○
　　　　　　　　丁○○
右列被告等因偽造文書等案件，經自訴人提起自訴，本院判決如左：
    主  文
甲○○、丁○○均無罪。
    理  由
一、自訴意旨略以：被告甲○○為興海海事工程企業有限公司（下稱興海公司）之負
    責人，被告丁○○則為興海公司之會計，自訴人於民國八十八年十月間，同意幫
    被告甲○○當連帶保證人向第一商業銀行借款新台幣二百萬元（借據金額分別為
    一百四十萬元、六十萬元，借款日期均為八十八年十月四日，借款人為興海公司
    ），詎被告甲○○為了再向第一商業銀行借款二百九十萬元，竟與被告丁○○共
    同偽造自訴人之簽名及印文於借據之連帶保證人欄上，向第一商業銀行借款得逞
    （借據金額二百九十萬元、借據日期為八十八年十月二十二日、借款人為興海公
    司），嗣因被告甲○○未按期繳款，致第一商業銀行向自訴人連帶求償上開款項
    時，自訴人始悉上情，因認被告甲○○、丁○○所為係犯有刑法第二百十條偽造
    私文書罪暨同法第二百十六條、第二百十五條之行使業務登載不實之文書罪，爰
    依法提起自訴云云。
二、按犯罪事實應依證據認定之，無證據不得推定其犯罪事實；又不能證明被告犯罪
    者，應諭知無罪之判決，刑事訴訟法第一百五十四條、第三百零一條第一項分別
    定有明文。復按刑事訴訟法所謂認定犯罪事實之證據，係指足以認定被告確有犯
    罪行為之積極證據而言，苟積極證據不足為不利於被告事實之認定時，即應為有
    利於被告之認定，更不必有何有利之證據。又刑法第二百十條之偽造私文書罪，
    以無製作權人而捏造他人名義製作該文書為構成要件，如行為人對於此種文書本
    有製作權，縱令其製作之內容虛偽，且涉及他人之權利，除合於同法第二百十五
    條之規定，應依該條處罰外，尚難論以首開法條之罪。且刑法上之偽造文書罪，
    本有有形偽造（形式偽造）與無形偽造（實質偽造）之分，前者指無製作權人冒
    用他人名義而作成文書，後者則指文書之內容虛偽，惟名義人與製作人一致，除
    刑法第二百十三條、第二百十五條外，以處罰有形偽造為限（參見最高法院八十
    五年度台上字第三三０號、八十七年度台非字第三五一號判決）。刑法第二百十
    條之偽造私文書罪，係以無制作權人而捏造他人名義制作該文書為構成要件，如
    行為人對於此種文書本有制作權，縱令其制作之內容虛偽，且涉及他人權利，除
    合於同法第二百十五條之規定，應依該條處罰外，尚難論以偽造私文書之罪（最
    高法院八十一年度台上字第四三三八號判例）。
三、訊據被告甲○○、丁○○均矢口否認有偽造自訴人丙○○之名義向第一商業銀行
    借款二百九十萬元等情，被告甲○○、丁○○均辯稱：「二百九十萬元的借款，
    是用房子做為抵押，丙○○有同意要當連帶保證人，八十八年十月二十二日借據
    是上丙○○到第一商業銀行自己簽名」等語。經查：興海公司於八十八年十月四
    日分別向第一商業銀行借款一百四十萬元、六十萬元（合計二百萬元），借款日
    期均自八十八年十月四日起至八十九年十月四日止，自訴人丙○○均為前開二筆
    借款之連帶保證人，此有第一商業銀行之借據二份在卷可參，且為自訴人丙○○
    、被告甲○○、丁○○所承認，堪信自訴人丙○○確為前開二筆借款之連帶保證
    人無誤。又查，依證人即第一商業銀行承辦行員乙○○到院證稱：「我是經辦人
    ，（興海公司所借）一百四十萬元及六十萬元是信保基金，其中的百分之七十是
    由中小企業的信用保證基金來保證的，餘百分之三十是由本銀行單純的信用借款
    。對保時間是在八十八年九月三十日，丙○○、甲○○及李添文都有親自到場，
    ．．．（興海公司所借）二百九十萬元借款部分，是甲○○提供他的不動產設定
    抵押後，本行所核准的擔保放款，二百九十萬元的借據是在八十八年十月二十二
    日貸放時，丙○○、甲○○及李添文本人到銀行去蓋章、簽名對保，我有親眼看
    到他們在簽名」等語、及證人李添文即借款之連帶保證人到院證稱：「六十萬元
    及一百四十萬元的借據，在九月三十日有去銀行對保，當時丙○○是一起在銀行
    簽名的，銀行行員還有叫我們要把條文看清楚，因為關係到我們的權利，至於二
    百九十萬元的借據是我自己簽名的，當時丙○○有無在場忘記了，．．．八十八
    年九月三十日的保證書上簽名是我自己簽的，金額一千萬元在我簽時就己經寫上
    去了，當時我有去注意到這一點，銀行的經理也有特別強調」等語，核與被告甲○○、丁○○前開辯詞大致相符；且經本院將第一商業銀行八十八年十月四日面
    額六十萬元借據、八十八年十月四日面額一百四十萬元借據及八十八年十月二十
    二日面額二百九十萬元之借據原本三紙，送由內政部警政署刑事警察局鑑定前開
    三紙借據上自訴人丙○○簽名及印文是否同一等情，經依特徵比對法及重疊比對
    法比對結果，前開三紙借據上「丙○○印文」均相符，而八十八年十月二十二日
    金額二百九十萬元借據與八十八年十月四日金額一百四十萬元借據上「丙○○簽
    名」筆跡相符，而八十八年十月四日金額六十萬元借據之「丙○○簽名」筆錄有
    做作之虞無法認定，此有該局九十一年八月二十八日刑鑑字第二二六八九二號鑑
    驗通知書一份暨證明在卷可證，換言之，即自訴人丙○○指述遭被告甲○○、丁○○共同偽簽姓名向銀行借款之八十八年十月二十二日借據上「丙○○簽名」筆
    跡，與自訴人自承親自簽名之八十八年十月四日一百四十萬元借據上「丙○○簽
    名」筆跡相符（八十八年十月四日六十萬元借據上「丙○○簽名」雖無法認定，
    但據自訴人自承是其親自所簽），被告甲○○、丁○○前開辯稱「二百九十萬元
    借據是自訴人自己簽名」等情，與事實相符，堪以採信。
四、綜上，自訴人丙○○所提出之積極證據尚不足為不利於被告甲○○、丁○○事實
    之認定，不能僅因自訴人片面否認其於八十八年十月二十二日面額二百九十萬元
    借據上簽名，即推定被告甲○○、丁○○有偽簽其姓名於前開借據之行為。此外
    ，復查無其他積極證據足認被告確有自訴人前開所指之刑法第二百十條偽造私文
    書暨同法第二百十六條、第二百十五條之行使業務登載不實之文書犯行，揆諸前
    揭說明，自應為被告甲○○、丁○○無罪之諭知，以昭審慎。
據上論斷，應依刑事訴訟法第三百四十三條、第三百零一條第一項，判決如主文。
中      華      民      國    九十一    年      十      月    十七      日
                                臺灣基隆地方法院刑事第三庭
                                      法  官    何  怡  穎
右正本證明與原本無異。
對於本件判決如有不服，應於收受送達後十日內，向本院提出上訴狀，上訴於臺灣高
等法院，並按他造當事人之人數附具繕本。
                                      書記官    湯  惠  芳
中      華      民      國    九十一    年      十      月    二十一    日
